最高法院民事裁定　　　　　　　　　 111年度台上字第1751號
上　訴　人　王新發
訴訟代理人　許舒凱律師
被 上訴 人　王明賢
上列當事人間請求分割共有物事件，上訴人對於中華民國111年3
月16日臺灣高等法院臺中分院第二審判決（110年度上字第482號
），提起上訴，本院裁定如下：
    主  文
上訴駁回。
第三審訴訟費用由上訴人負擔。
    理  由
按上訴第三審法院，非以原判決違背法令為理由，不得為之；又
判決不適用法規或適用不當者，為違背法令；且提起上訴，上訴
狀內應記載上訴理由，表明原判決所違背之法令及其具體內容，
暨依訴訟資料合於該違背法令之具體事實，其依民事訴訟法第46
9條之1規定提起上訴者，並應具體敘述為從事法之續造、確保裁
判之一致性或其他所涉及之法律見解具有原則上重要性之理由。
同法第467條、第468條、第470條第2項定有明文。是當事人提起
上訴，如依同法第469 條規定，以原判決有所列各款情形之當然
違背法令為理由，其上訴狀或理由書應表明該判決有合於各該條
款規定情形之具體內容，及係依何訴訟資料合於該違背法令之具
體事實；如依同法第469條之1規定，以原判決有前條以外其他不
適用法規或適用不當為理由，其上訴狀或理由書應表明該判決所
違背之法令條項，或有關司法院解釋或憲法法庭裁判字號，或成
文法以外之習慣或法理、法則等及其具體內容，暨係依何訴訟資
料合於該違背法令之具體事實，並具體敘述為從事法之續造、確
保裁判之一致性或其他所涉及之法律見解具有原則上重要性之理
由。上訴狀或理由書如未依上述方法表明，或其所表明者與上開
法條規定不合，即難認為已合法表明上訴理由，其上訴自非合法
。本件上訴人對於原判決提起上訴，雖以該判決違背法令為由，
惟核其上訴理由狀所載內容，係就原審取捨證據、認定事實之職
權行使暨本於自由裁量定其分割方法，所論斷：系爭土地原為兩
造共有，並無不分割協議或因物之使用目的不能分割之情事，然
就分割方案不能達成共識，被上訴人依民法第823條第1項、第82
4 條規定訴請合併分割系爭土地，核無不合。審酌當事人意願、
各共有物所在位置、使用情形、經濟效用及全體共有人之利益等
一切情狀，應由上訴人取得000-19地號土地、原審被上訴人王緒
騰取得000-2地號土地、王政隆取得000-6及000-16地號土地、王
新富取得000-17及000-18地號土地、王盛暉取得000-20地號土地
，另上訴人與原審被上訴人間依原判決附表一至七所示金額互為
補償等情，指摘為不當，並就原審已論斷者，泛言未論斷、調查
未盡、有欠公允或違法，而非表明依訴訟資料合於該違背法令之
具體事實，更未具體敘述為從事法之續造、確保裁判之一致性或
其他所涉及之法律見解具有原則上重要性之理由，難認已合法表
明上訴理由。依首揭說明，應認其上訴為不合法。末查法院在自
由裁量範圍內，依職權定共有物分割之方法，不受共有人主張之
拘束。原審合法認定王政隆所有坐落000-16地號土地之房屋為合
法建物，其共同壁設置於000-6地號土地地籍線上，拆除不易，
考量王政隆應有部分高於上訴人、完整使用土地之經濟利益，並
避免日後發生拆屋還地糾紛，而將000-16及000-6地號土地歸王
政隆單獨取得，另說明兩造其餘攻防方法及所用證據，於判決結
果無礙，不逐一論列之旨，尚非判決不備理由，且屬事實審法院
如何裁量，以定適當分割方法之問題，難因上訴人未能如願分得
特定土地，遽指有違公平。又兩造聲明、陳述或主張之法律關係
，並無不明瞭或不完足之處，上訴人指摘原審未盡闡明義務致生
突襲，亦有誤會。均附此敘明。
據上論結，本件上訴為不合法。依民事訴訟法第481條、第444條
第1項、第95條、第78條，裁定如主文。
中    華    民    國   111    年    8     月    10    日
                      最高法院民事第三庭
                          審判長法官  沈  方  維  
                                法官  鍾  任  賜  
                                法官  張  競  文  
                                法官  方  彬  彬  
                                法官  陳  麗  芬  
本件正本證明與原本無異
                                      書  記  官
中    華    民    國   111    年    8     月    23    日